【裁判字號】    98,交簡上,13
【裁判日期】    980227
【裁判案由】    公共危險
【裁判全文】
臺灣桃園地方法院刑事判決            98年度交簡上字第13號
上  訴  人  臺灣桃園地方法院檢察署檢察官
被      告  甲○○
上列上訴人因被告公共危險案件，經檢察官提起公訴（台灣桃園
地方法院檢察署96年度偵字第24936 號）後，經本院改依簡易程
序審理並予處刑（本院97年度審交簡字第20號），上訴人不服判
決，提起上訴，本院管轄之第二審地方法院合議庭自為第一審判
決如下：
    主  文
原判決撤銷。
甲○○服用酒類，不能安全駕駛動力交通工具而駕駛，累犯，處
有期徒刑捌月，應於刑之執行前，令入相當處所，施以禁戒陸個
月。
    事  實
一、甲○○先於民國90年間，因酒後駕車案件，經台灣新竹地方
    法院以90年竹東交簡字第24號判處罰金新台幣（下同）24,
    000 元確定，於90年8 月23日執行完畢。嗣於95年間再先後
    因酒後駕車案件，先後經本院以95年度壢交簡字第593 號判
    處拘役55日（經減刑為拘役27日）、及95年壢交簡字第1797
    號判處有期徒刑5 月，分告確定後接續執行，而於96年7 月
    17日執行完畢。
二、甲○○經上揭各次酒後駕車罪之刑罰執行後，猶不知悔改，
    且已酗酒成癮，明知服用酒類後易為酒力所困，辨識力、注
    意力、反應力均不如常，不得駕車，竟於96年8 月11日上午
    6 時起至同日上午8 時50分許止，在胞妹位於桃園縣八德市
    ○○路○ 段428 巷11號之住處，飲用米酒2 瓶後，已達不能
    安全駕駛動力交通工具之程度後，仍騎乘車號TX8-686 號之
    輕型機車，自上開飲酒處出發欲前往桃園縣八德市○○街某
    處。嗣於同日上午9 時許，途經同縣市○○路○ 段387 之2
    號前，因酒後影響其正常駕駛能力，而追撞前方同向由乙○
    ○○騎乘之車號VLI-928 號輕型機車，甲○○因而人車倒地
    。經警據報前往現場處理，將甲○○送往醫院救治，並對其
    實施酒精濃度檢測，測得其呼氣所含酒精成分每公升1.38毫
    克，始知上情。甲○○為警飭回後，又因無法斷絕酒癮，再
    先後於96年9 月13日凌晨5 時許、及96年10月7 日晚間11時
    47分許，再次酗酒酒且陷不能安全駕駛程度後，騎駛輕型機
    車上路，而犯酒後駕車罪為警查獲（此二案先後經台灣新竹
    地方法院以96年竹東交簡字第194 號判處有期徒刑5 月、及
    經本院以97年交簡上字第13 6號判處有期徒刑6 月，二案確
    定後現正執行中），而有再犯酒後駕車罪之虞。
二、本案經桃園縣政府警察局八德分局報告台灣桃園地方法院檢
    察署檢察官偵查後起訴。
    理  由
一、上揭犯罪事實，業據被告甲○○於本院審判中坦認不諱，核
    與證人乙○○○於警詢中之證述情節一致。此外復有酒精測
    定記錄表、刑法第185 條之3 案件測試觀察紀錄表、道路交
    通事故現場圖、道路交通事故調查報告表各1 份及現場照片
    15張等在卷可佐，經核均與被告自白相符。綜此，被告於上
    揭時地酒後已達不能安全程度猶仍駕駛動力交通工具之犯罪
    事實，至為明確，洵堪認定，應依法論科。
二、核被告所為，係犯刑法第185 條之3 之服用酒類不能安全駕
    駛動力交通工具而駕駛罪。被告有如事實欄一所載之犯罪科
    刑及執行完畢紀錄，此有卷附之臺灣高等法院被告前案紀錄
    表可按，其於有期徒刑執行完畢後，五年以內故意再犯最重
    本刑為有期徒刑以上之罪，為累犯，應依刑法第47條第1 項
    規定加重其刑。
三、原審量處被告有期徒刑6 月，固非無據。惟查，被告本次酒
    醉駕車犯行之前，已3 度因酒醉駕車罪為法院判處罪刑執行
    完畢，已如前述，即被告係就同一類型之酒醉駕車行為屢犯
    不改。尤有甚者，被告竟在96年7 月17日前次酒醉駕車罪之
    刑罰甫執行完畢後數日，再次酒後駕車觸法。由此觀之，被
    告一犯再犯，毫無悔意，且其蔑視法律制裁之主觀心態，彰
    彰明甚，絕不能給予易科罰金之機會，本應令其受較長期之
    有期徒刑，方得收警惕嚇阻之效。況本案被告之吐氣酒測值
    高達每公升1.38毫克，實已處泥醉狀態，更因此追撞前方無
    辜人士騎乘之機車而肇事，顯見其犯行對公眾交通往來之危
    險性甚重，更已生實害，其犯罪情節絕非其歷次酒後駕車犯
    行可相比擬，自應從重量處，以彰其不法性。至被告犯後雖
    坦認犯罪，亦無非肇事後為警查獲所不得不然之結果，絕不
    能據為其犯後態度良好之依據。是原審僅量處被告有期徒刑
    6 月，並宣告以新台幣1,000 元折算一日之易科罰金折算標
    準，自有可議，檢察官認為原審量刑過輕，向本院提起上訴
    ，依上說明，為有理由，自應由本院予以撤銷改判。又本件
    原經檢察官起訴，經原審改依簡易程序處刑，惟本件經本院
    審理後，認屬不宜以簡易判決處刑之案件，爰依通常程序審
    理，並自為第一審判決。爰審酌酒後駕車致生事故之情形，
    甚為常見，而交通意外動輒造成死傷，更屬眾所周知之事實
    ，不僅政府多方宣導不得酒後駕車，被告且曾數度因酒醉駕
    車之公共危險案件，經本院判刑確定且執行確定在案，其竟
    於96年7 月17日甫因酒後駕車案件執行完畢釋放後，再次酒
    後駕車，非但視法律制裁於無物，更枉顧其他用路人之生命
    、財產安全，當有對其科以重罰，督促其重視行車安全之必
    要，且被告為警測得之呼氣中所含酒精濃度為每公升1.38毫
    克，顯已處泥醉狀態，又已肇事，堪見其犯行對公眾往來交
    通安全之危險甚鉅，更已肇生實害，縱被告犯後坦認犯行，
    亦無非肇事後為警當場查獲所不得不然之結果，絕不能引為
    其犯後態度良好或從輕量刑之依據等一切情狀，量處如主文
    所示之刑，以示懲儆。
四、另按因酗酒而犯罪，足認其已酗酒成癮並有再犯之虞者，於
    刑之執行前，令入相當處所，施以禁戒，刑法第89條第1 項
    定有明文。而所謂酒癮，係指慢性而長期性無法自制的飲酒
    。屬一種病態性的飲酒，造成酒精依賴及濫用。經查，本件
    被告雖否認酗酒成癮，然其於本院審判中供稱：「（你為何
    有那麼多次酒醉駕車的紀錄？）找工作。... 不喝不好意思
    。... 喝下去就不知道了。... （有無考慮戒酒？）有。..
    . 熬不過兩個禮拜。... （為何一犯再犯？）喝下去就不知
    道了。」等語（本院卷第32頁）。參以被告犯本案之前，已
    有3 次酒後駕車為法院判處罪刑並經執行完畢之前科，倘非
    被告根本無法抗拒酒癮，否則何有可能甘冒再次遭刑事制裁
    之風險，非必於駕車前大量飲酒不可；更罔論其自承「喝下
    去就不知道了」、戒酒「熬不過二週」等情，綜此交互勾稽
    ，可見被告確因慢性長期飲酒無法自制，日常生活作息亦因
    對酒精之依賴而嚴重影響，顯已達酗酒成癮之程度。次查，
    被告本次酒醉駕車犯行之前，已先後於90年間及95年間因3
    次酒醉駕車罪經法院判處罪刑且均執行完畢。被告就本次犯
    行，乃其於96年7 月17日甫執行完畢後之96年8 月11日再犯
    ，然其未知悔悟，竟於96年9 月13日再次犯之為警查獲，又
    於96年10月7 日再次犯之為警查獲，該二次犯行則分別經台
    灣新竹地方法院以96年竹東交簡字第194 號判處有期徒刑5
    月確定，及經本院以97年交簡上字第36號判處有期徒刑6 月
    確定（現正執行中），此有上開臺灣高等法院被告前案紀錄
    表1 份及判決書2 份可查。綜此可見，被告屢遭查獲猶一再
    犯之，倘非施以禁戒處分斷絕其酒癮，否則無法徹底根絕其
    再犯之虞。參以其屢次酒後駕車行為對於交通秩序及其他用
    路權人之人身、財產安全所表彰之嚴重性及危險性甚鉅，自
    有加以預防矯治之必要，爰依刑法第89條第1 項規定，令被
    告於刑之執行前，入相當處所施以禁戒之保安處分6 個月。
五、據上論斷，應依刑事訴訟法第455 條之1 第1 項、第3 項、
    452 條、第369 條第1 項前段、第299 條第1 項前段，刑法
    第185 條之3 、第47條第1 項、第89條第1 項、第2 項前段
    ，刑法施行法第1 條之1 第1 項，判決如主文。
本案經檢察官邱文中到庭執行職務。
中    華    民    國    98    年    2     月    27    日
              刑事第十一庭審判長法  官  蔡榮澤
                                法  官  林蕙芳
                                法  官  紀凱峰
以上正本證明與原本無異。
如不服本判決應於收受判決後10日內向本院提出上訴書狀，並應
敘述具體理由。其未敘述上訴理由者，應於上訴期間屆滿後20日
內向本院補提理由書 (均須按他造當事人之人數附繕本)「 切勿
逕送上級法院」。
                                書記官  鄭乃甄
中    華    民    國    98    年    2     月    27    日
附論罪科刑之法條：
中華民國刑法第185條之3
服用毒品、麻醉藥品、酒類或其他相類之物，不能安全駕駛動力
交通工具而駕駛者，處1 年以下有期徒刑、拘役或科或併科15萬
元以下罰金。


司法院資訊處製作；財團法人民間司法改革基金會備份。
